【裁判字號】    89,上易,99
【裁判日期】    890530
【裁判案由】    侵權行為損害賠償
【裁判全文】
臺灣高等法院民事判決                八十九年度上易字第九九號
    上  訴  人  乙○○
    被  上訴人  甲○○
右當事人間請求侵權行為損害賠償事件，上訴人對於中華民國八十八年十二月三十日
臺灣板橋地方法院八十八年度訴字第二０七九號第一審判決提起上訴，本院判決如左
：
    主    文
上訴駁回。
第二審訴訟費用由上訴人負擔。
    事    實
甲、上訴人方面：
一、聲明：
   (一)原判決關於上訴人應給付被上訴人超過新台幣（下同）十萬元之裁判廢棄。
   (二)右廢棄部分，被上訴人在第一審之訴及假執行之聲請均駁回。
   (三)如受不利之判決，願供擔保免假執行。
二、陳述：除與原判決記載相同者外，補稱略以：
   (一)被上訴人與潘曉菁已協議離婚，潘曉菁並遷出被上訴人之住處，雖尚未辦理離
     婚登記，但潘曉菁對外宣稱已離婚，上訴人無從知悉，亦不知離婚必須辦理離
     婚登記始生效力，上訴人因誤認被上訴人與潘曉菁之婚姻關係不存在而與潘曉
     菁發生性行為。
   (二)被上訴人應通知或告知潘曉菁辦理離婚登記而未為之，係對本件損害之發生或
     擴大與有過失。
乙、被上訴人方面：
一、聲明：駁回上訴。
二、陳述：與原判決記載相同。
        理  由
一、被上訴人主張上訴人明知潘曉菁（原審共同被告）為被上訴人之妻，竟於八十八
    年三月中旬某日及同年月二十日凌晨與潘曉菁發生性行為，侵害被上訴人之權利
    及名譽，使被上訴人受損害，爰依侵權行為法則請求上訴人賠償非財產上損害三
    十萬元及利息 (被上訴人於原審起訴請求上訴人給付一百萬元本息，原判決駁回
    超過三十萬元本息部分，被上訴人對其敗訴部分，上訴人對命其給付十萬元部分
    ，均未聲明不服) 。上訴人則辯稱被上訴人與潘曉菁已協議離婚，潘曉菁並遷出
    被上訴人之住處，其不知被上訴人、潘曉菁尚未辦理離婚登記，亦不知離婚必須
    辦理離婚登記始生效力，上訴人因誤認被上訴人與潘曉菁之婚姻關係不存在而與
    潘曉菁發生性行為。被上訴人對本件損害之發生或擴大與有過失等語。
二、被上訴人主張上訴人與其妻潘曉菁發生性行為之事實，為上訴人所自認，堪信為
    真實。
三、按因故意或過失，不法侵害他人之權利者，負損害賠償責任。故意以背於善良風
    俗之方法加損害於他人亦同，民法第一百八十四條第一項定有明文。上訴人於與
    被上訴人之妻潘曉菁為性行為，使被上訴人之婚姻遭受破壞，足認係以背於善良
    風俗之方法加損害於被上訴人。上訴人雖以上開情詞置辯，惟按民法第一千零五
    十條規定離婚必須向戶政機關為離婚之登記，其目的在使離婚之雙方慎重，並使
    第三人對其身分關係易於查考，符合社會公益。是夫妻雖已達成離婚之協議，在
    完成離婚登記前，並不發生離婚之效力，夫妻之一方亦無請求他方履行辦理登記
    之權利，被上訴人未通知或告知潘曉菁辦理離婚登記，無過失可言。而上訴人不
    知離婚必須辦理離婚之登記，係其法律常識之欠缺，不足以阻其對被上訴人之
    侵權行為責任。被上訴人依侵權行為法則請求上訴人賠償其非財產上之損害，即
    非無據。原法院審酌兩造之身分、地位、過失及兩造均無不動產或汽車、被上訴
    人從事不鏽鋼門窗製造，上訴人從事汽車駕駛教練之經濟能力等情，認被上訴人
    請求上訴人應與潘曉菁連帶給付三十萬元尚屬洽當，判命上訴人與潘曉菁連帶給
    付被上訴人三十萬元及自起訴狀繕本送達（八十六年八月廿六日）後之八十六年
    九月十日起至清償日止按年息百分之五計算利息，即無違誤，應予維持。上訴意
    旨指摘原判決超過十萬元部分為不當，求予廢棄改判，為無理由。
據上論結：本件上訴為無理由，依民事訴訟法第四百四十九條第一項、第七十八條，
判決如主文。
中      華      民      國    八十九    年      五      月     三十     日
                                民事第十四庭
                                    審判長法  官  張  劍  男
                                          法  官  蘇  芹  英
                                          法  官  陳  筱  珮
右正本係照原本作成。
如不服本判決，應於收受送達後二十日內向本院提出上訴書狀，其未表明上訴理由者
，應於提出上訴後二十日內向本院補提理由書狀（均須按他造當事人之人數附繕本）
上訴時應提出委任律師或具有律師資格之人之委任狀；委任有律師資格者，另應附具
律師及格證書及釋明委任人與受任人有民事訴訟法第四百六十六條之一第一項但書或
第二項（詳附註）所定關係之釋明文書影本。
中      華      民      國    八十九    年      六      月       一     日
                                          書記官  李  卓  英
附註：
民事訴訟法第四百六十六條之一（第一項、第二項）：
對於第二審判決上訴，上訴人應委任律師為訴訟代理人。但上訴人或其法定代理人具
有律師資格者，不在此限。
上訴人之配偶、三親等內之血親、二親等內之姻親，或上訴人為法人、中央或地方機
關時，其所屬專任人員具有律師資格並經法院認為適當者，亦得為第三審訴訟代理人
。


司法院資訊處製作；財團法人民間司法改革基金會備份。
